【裁判字號】    90,上訴,688
【裁判日期】    891220
【裁判案由】    違反著作權法
【裁判全文】
臺灣高等法院刑事判決                  九十年度上訴字第六八八號
    上  訴  人
    即  被  告  甲○○
右上訴人，因違反著作權法案件，不服臺灣板橋地方法院八十九年度訴字第一五０二
號，中華民國八十九年十二月二十日第一審判決（起訴案號：臺灣板橋地方法院檢察
署八十九年度偵字第一二三八七號）提起上訴，本院判決如左：
    主      文
上訴駁回。
    事      實
一、動力火車、許如芸、阮丹青、陳潔儀、黃乙玲、李翊君、伍佰、小甜甜布蘭妮(B
    RITNEY SPEARS)、紀曉君、張惠妹、蔡健雅、西城男孩（WESTLIFE）、唐尼布蕾
    斯頓、(TONI  BRAXTON)、陳小春、酷龍 (韓籍)、徐懷鈺、任賢齊、KISS、郭富
    城、孫燕姿、宇多田 (日籍）、戴佩妮、候湘婷、張宇、蕭亞軒、劉虹嬅、蘇永
    康、許志安、陶莉萍、藍心湄、張信哲、王力宏等歌手或樂團所演唱如附表「被
    害歌曲名稱欄」所示之歌曲，分別係滾石國際音樂股份有限公司、華納國際音樂
    股份有限公司、上華國際企業股份有限公司、福茂唱片音樂股份有限公司、乙○○○股份有限公司、新力哥倫比亞音樂股份有限公司、丙○○股份有限公司、豐
    華唱片股份有限公司、環球國際唱片股份有限公司、魔岩唱片股份有限公司（以
    下分別簡稱為滾石公司、華納公司、上華公司、福茂公司、乙○○○公司、新力
    哥倫比亞公司、丙○○公司、豐華公司、環球公司、魔岩公司）享有著作財產權
    或獲著作財產權人授權在臺獨家發行，其中屬外國人著作部分兼係依「北美事務
    協調委員會與美國在臺協會著作權保護協定」第一條第四項所定應受中華民國著
    作權法保護之錄音著作（各歌手樂團名稱、被侵害歌曲、著作財產權人、被專屬
    授權發行人詳如附表所示）。甲○○明知綽號「一江」之不詳姓名成年男子所購
    入、燒錄有前開歌曲之雷射唱片均係他人未經合法授權所擅自重製、侵害著作權
    之物，竟基於營利之犯意聯絡，於民國八十九年六月二十七日在「一江」設於臺
    北市○○市○○路樂華夜市之攤位前，允以每日新臺幣（下同）一千二百元之代
    價受僱於「一江」，旋自當天晚間七時起在該攤位上，以每片一百元、買五張送
    一張之價格，為「一江」販售各該盜版唱片予不特定之顧客，而共同以此意圖營
    利交付之方法侵害各該公司之權利，並恃之為常業。嗣甲○○於八十九年六月二
    十八日晚上八時三十分許在上址為警查獲，並扣得「一江」所有供侵害他人著作
    權所用如附表之非法重製光碟三百零九片。
二、案經滾石公司、華納公司、上華公司、福茂公司、乙○○○公司、新力哥倫比亞
    公司、丙○○公司、豐華公司、環球公司、魔岩公司訴由臺北市政府警察局信義
    分局報請臺灣板橋地方法院檢察署檢察官偵查起訴。
    理      由
一、右揭事實除犯意部分外，餘業據上訴人即被告甲○○（下稱被告）於警訊及第一
    審偵、審及本院審理中坦承不諱，核與告訴人滾石公司、華納公司、上華公司、
    福茂公司、乙○○○公司、新力哥倫比亞公司、丙○○公司、豐華公司、環球公
    司、魔岩公司之代理人李正興、吳宣諭、張昌政、朱晉輝指訴之情節相符，並有
    經原審於八十九年九月二十九日勘驗確錄有如附表「被侵害歌曲欄內」所示歌曲
    之雷射唱片三百零九片扣案可稽，足證被告前開自白屬實。又前述公司就附表所
    示被侵害歌曲分別享有各該錄音著作財產權或獲著作財產權人授權在臺獨家發行
    ，其中日本歌手宇多田、韓國歌手酷龍分別於該國首次發行後三十日內在中華民
    國管轄區內由乙○○○公司及滾石國際公司發行，美國歌手小甜甜布蘭妮、西城
    男孩、唐尼布蕾斯頓等外國人之錄音著作，分別係在各該國內首次發行後一年內
    ，經附表「被專屬授權發行人」所示乙○○○公司、滾石公司、魔岩公司、丙○○公司取得在臺獨家發行授權之錄音著作，亦有正版唱片封面三十二紙、合約書
    一件、授權契約二件可憑，各該外國人著作依著作權法第四條第一款規定及「北
    美事務協調委員會與美國在臺協會著作權保護協定」第一條第四項規定亦應同受
    中華民國著作權法保護。
二、被告雖辯稱伊純受「一江」利用，無力分辨扣案光碟是否合法，且未分受販賣利
    潤或參與散布、陳列、持有、意圖營利交付等行為，顯非犯罪主體，況伊自八十
    八年元月二十五日起即在佑昕圖書有限公司擔任經理，於閒暇受僱、賺取零用錢
    ，非以侵害著作權為常業云云。
三、惟查：
  (一)觀諸扣案之光碟封面，如郭富城之「旅途愉快」、張宇之「奇蹟」、侯湘婷之「
    同名專輯」、劉虹嬅之「一人跳舞」、陶莉萍之「CARMEN好想再聽一遍」、張信
    哲之「信仰」、張惠妹之「歌聲妹影」、黃乙玲之「山盟海誓清選重唱＋新歌」
    、蕭亞軒之「同名專輯」、阮丹青之「DENIS完整情歌全記錄」、陳小春之「精
    彩完結篇」、蔡健雅之「記念」、徐懷鈺之「世紀精選」、伍佰之「聖石傳說」
    、酷龍之「新世界」、KISS之「看著辦」、唐妮布蕾斯頓之「熱情如火」、西城
    男孩之「亞洲全勝版」、小甜甜布蘭妮之「精選輯」等均未印出品、發行公司名
    稱、地址，任賢齊之「為愛走天涯」、戴佩妮之「PENNY 創作精選輯」、宇多田
    之「期待冒險」等專輯封面均未印出品公司地址，許志安之「男人心」、蘇永康
    之「蘇情時間」、李翊君之「愛上孤獨的男人」及許如芸之「難得好天氣」之專
    輯封面上載「Tyui rtyuip the muaurt og the reosst rtews ortyu ertypqg
    spiyt RETY唱片台北市○○○路八七０巷九八九號十樓（許志安男人心），孫燕
    姿之「同名專輯」、王力宏之「永遠的第一天」、動力火車之「百萬全記錄」及
    「西洋大樂兵」唱片封面均記載：「台北市○○○路○段八九０巷九００號」，
    藍心湄之「你開心了沒」專輯封面上載：「台北市○○○路○段二十弄八九七巷
    五○○號十樓」，就著作權利之宣示均不合英文語法或胡亂拼寫，甚或記載台北
    市○○○街道名稱、路段及牌門號碼，且其中之西洋大樂兵兼係就分屬不同唱片
    公司旗下之小甜甜布蘭妮、超級男孩、惠妮休斯頓、酷龍、邦喬飛、水叮噹、唐
    妮布蕾斯頓等當紅歌手或樂團之OOPSI IDIF IT AGAIN、BYE BY E BYE、FINE 、
    STRONGER、初戀、T'S MY LIFE、I HAVE A DREAM、AROUND THE WORLD、THE HEA
    等暢銷曲異於時下以專輯分售之方式合錄於一張，由外表即可得知扣案之雷射唱
    門均非正當之商品，而被告自承於案發前購來聆賞之ＣＤ唱片每片皆三百餘元（
    見原審八十九年九月二十一日訊問筆錄），卻以每片一百元之低價販賣扣案唱片
    ，焉有不知其為盜版品之理，參以被告供稱：「（你是否知道你販賣的音樂光碟
    是盜版的？）我知道是盜版的」、「警察問我說這是盜版的，我知道嗎？我說我
    知道，：：我沒有被刑求逼供，警察都沒逼我要講什麼，：：我沒有要求警員更
    正筆錄。：：賣ＣＤ時並沒有正版的代理商來找我，『一江』沒跟我說他是正版
    的代理商或經銷商，他也沒說賣的ＣＤ是正版，：：我沒有買過正版ＣＤ是每片
    一百元的」（見偵查卷第五頁、原審八十九年九月二十一日訊問筆錄），可見被
    告於受僱時即知「一江」交付之唱片均係盜版品。
  (二)扣案之三百零九片ＣＤ係在被告看顧之攤位上查扣，被告並供稱：「今天 (28)
    日也是十九時上班，到被警方查獲時共賺新台幣五千二百元」、「查獲當天一共
    扣到三百零九片ＣＤ，而且也賣了五千二百元，：：（前天賣予多少錢？）賣了
    一萬四千多元，：：我販賣的次數有超過一次以上」、「（第一天擺攤『一江』
    交給你多少片子？）差不多交給我三、四百片，：：（第二天賣了五千二百元，
    尚剩三百多片，那最少『一江』有交給你三百六十一片以上是嗎？）是的」（見
    偵查卷第五頁、原審八十九年九月二十一日及同年十月十九日訊問筆錄），可見
    被告先後賣出盜版光碟百餘片，已實施營利交付侵害他人著作物之行為，且係知
    情受僱，與綽號「一江」之成年男子有犯意聯絡，即非單純被利用之工具。
  (三)按刑法上之「常業犯」，乃行為人以反覆實施同種犯罪為業，並恃以為主要營生
    之謂，不以行為人無其他正當職業為必要（最高法院七十四年度台上字第六五五
    三號、八十三年度台上字第五六０號、八十四年度台上字第五０六三號判決意旨
    參照），行為人果有賴以為業之意思，並有表現於外之事實，縱甫實行即被查獲
    ，仍成立常業犯。茲被告甲○○受僱於每日晚上七時起至十二時止在攤位上販賣
    盜版大量之唱片予不特定人，復供稱：「（為何想晚上兼職去賣ＣＤ？）我是想
    多賺點錢準備娶老婆用的，：：我當時想說為了多賺一點錢，就賣一段時間看看
    。（當時有想賣一、二個月就不做了？或是計畫在不久將來晚上兼做其他職業？
    ）沒有。（以當時你的情況，如果未被抓的話，你估計會賣多久？）我想說賣幾
    個月就好，：：我當時沒有打算賣二、三天就不做了。」，顯係以反覆實施同種
    行為為目的之職業性活動，且其受僱薪資每日一千二百元，此一收入足為營生之
    重要經濟來源，無論其是否兼有其他職業，均係以侵害他人著作權為常業甚明。
    所辯非常業犯，已無可採。
四、核被告所為係犯著作權法第八十七條第二款為常業，應依同法第九十四條之以明
    知係侵害著作權之物意圖營利而交付之方法侵害他人著作權為常業罪處斷，其與
    綽號「一江」之成年男子間有犯意聯絡，復參與營利交付之構成要件行為，均為
    共同正犯。
五、原審在理由中疏未引述被告有違反第八十七條第二款情形，惟事實已記載明白核
    與結果無影響，爰予補允之。原判決按著作權法第九十四條（漏未引用第八十七
    條第二款），刑法第十一條前段、第二十八條、第三十八條第一項第二款，審酌
    被告甲○○無犯罪前科，有臺灣高等法院被告全國前案紀錄表、臺灣高等法院檢
    察署刑案紀錄簡覆表可考，依被告之品行、犯罪之動機、目的、手段、所生之危
    害及其犯後飾詞巧辯，只販賣二天，尚乏悛悔實據之態度等一切情狀，量處最低
    度之刑有期徒刑一年，以示懲儆。扣案如附表所示之盜版光碟係共犯「一江」所
    有供犯罪所用之物，應依法宣告沒收。經核認事用法及量刑均無不當。被告上訴
    意旨，否認其為常業犯，依前述各情核無理由，應駁回其上訴。
據上論斷，應依刑事訴訟法第三百六十八條判決如主文。
本案經檢察官陳明光到庭執行職務。
中    華    民    國     九十     年      三        月      二十一      日
                            臺灣高等法院刑事第十八庭
                                審判長法  官  吳  明  峰
                                      法  官  張  傳  栗
                                      法  官  林  陳  松
右正本證明與原本無異。
如不服本判決應於收受送達後十日內向本院提出上訴書狀，其未敘述上訴之理由者並
得於提起上訴後十日內向本院補提理由書（均須按他造當事人之人數附繕本）。
                                      書記官  李  華  安
中    華    民    國     九十     年      三        月      二十一      日
附錄：本案論罪科刑法條全文
著作權法第九十四條：
以犯第九十一條、第九十二條或第九十三條之罪為常業者，處一年以上七年以下有期
徒刑，得併科新臺幣四十五萬元以下罰金。
著作權法第八十七條第二款：
二、明知為侵害著作權或製版權之物而散布或意圖散布而陳列或持有或意圖營利而交
    付者。


司法院資訊處製作；財團法人民間司法改革基金會備份。
